臺灣臺北地方法院刑事判決　　　　　　　93年度交訴字第79號
公　訴　人　臺灣臺北地方法院檢察署檢察官
被　　　告　乙○○
上列被告因公共危險等案件，經檢察官提起公訴（93年度偵字第
5197號），本院判決如下：
    主  文
乙○○無罪。
    理  由
一、公訴意旨略以：被告乙○○於民國九十二年七月五日九時十
    分許，駕駛車牌號碼ＥＰ─三八八三號自用小客車，沿臺北
    市中正區中正橋由永和往臺北方向行駛，於右轉水源快速道
    路引道口時，本應注意汽車行駛至交岔路口時，轉彎車應讓
    直行車先行，並隨時採取必要之安全措施，又依當時天候、
    路況等情狀，並無不能注意之情事，竟疏未注意，亦未打方
    向燈，適有同向右側直行、騎乘車牌號碼ＮＸ２─八００號
    機車之甲○○行經該處，遂發生自小客車右前車頭與該機車
    左後車身發生碰撞之情事，致甲○○於人車倒地後，受有左
    踝關節扭傷、左手肘深度擦傷及下背部、左腿部拉傷之傷害
    ，詎被告肇事後並未下車察看或對甲○○進行救護措施，旋
    即駕車逃逸，甲○○趕緊自行記下該車車號及特徵並報警後
    ，始循線查獲上情云云。
二、按犯罪事實應依證據認定之，無證據不得推定其犯罪事實；
    不能證明被告犯罪者，應諭知無罪之判決，刑事訴訟法第一
    百五十四條第二項、第三百零一條第一項分別定有明文。又
    事實之認定，應憑證據，如未能發現相當證據，或證據不足
    以證明，自不能以推測或擬制之方法，為裁判基礎；且認定
    犯罪事實所憑之證據，雖不以直接證據為限，間接證據亦包
    括在內，然而無論直接證據或間接證據，其為訴訟上之證明
    ，須於通常一般之人均不致有所懷疑，而得確信其為真實之
    程度者，始得據為有罪之認定，倘其證明尚未達到此一程度
    ，而有合理之懷疑存在而無從使事實審法院得有罪之確信時
    ，即應由法院為諭知被告無罪之判決，有最高法院四十年台
    上字第八六號判例、七十六年台上字第四九八六號判例可資
    參照。再按認定犯罪事實應依證據，為刑事訴訟法所明定，
    故被告否認犯罪事實所持之辯解，縱屬不能成立，仍非有積
    極證據足以證明其犯罪行為，不能遽為有罪之認定，最高法
    院三十年上字第一八三一號判例意旨可資參照。次按刑事訴
    訟法第一百六十一條已於九十一年二月八日修正公布，修正
    後同條第一項規定：檢察官就被告犯罪事實，應負舉證責任
    ，並指出證明之方法。因此，檢察官對於起訴之犯罪事實，
    應負提出證據及說服之實質舉證責任。倘其所提出之證據，
    不足為被告有罪之積極證明，或其闡明之證明方法，無從說
    服法官以形成被告有罪之心證，基於無罪推定之原則，自應
    為被告無罪判決之諭知，復有最高法院九十二年台上字第一
    二八號判例意旨可參。
三、公訴人認被告涉犯肇事遺棄及過失傷害罪嫌，無非係以告訴
    人甲○○警訊及偵訊時之指訴、國立台灣大學醫學院附設醫
    院及永和振興醫院出具之診斷證明書各一紙、台北市政府警
    察局交通警察大隊交通事故分析研判表、道路交通事故現場
    圖、交通事故補充資料表、交通事故談話紀錄表、交通事故
    調查報告表（一）、（二）及現場照片數張為憑據。訊據被
    告堅決否認有上開犯行，辯稱：車牌號碼ＥＰ─三八八三號
    自用小客車雖係伊所有，但對甲○○之陳述伊並不知情，案
    發當天伊沒有印象當時人在那裡，伊並無於當天開車碰撞到
    他人，且因伊平時車鑰匙及車子都放在工廠，如果有人要使
    用就會拿去開，是否有他人使用伊之車輛，伊並不知悉，因
    伊購買該車時，車子前後保險桿及車身雙側均有刮痕掉漆，
    伊於檢察官偵訊後有回去察看車輛，但因車子老舊看不出來
    等語。
四、經查：據告訴人甲○○於本院九十四年三月二十三日審理時
    證稱：「我當時直走，我的左後側方被撞，我當時看到被告
    的車子在最內車道，當時距離我前方一、二十公尺，他沒有
    打方向燈，我繼續直走，他隔我壹個車道，當時我時速不快
    大約三十公里，後來我就被撞往右前方滑行。（你如何確定
    撞你的車子就是距離你一、二十公尺的前方車輛？）因為當
    時只有那台車子。．．（你被撞以後對方的車子有做何反應
    ？）車子有停下來，但車窗沒有搖下來，他隔了一、二秒鐘
    就離開，我站起來的時候他車子還停著，他停了一、二秒鐘
    後他才離開。（後來查證車子車號車主是在場的被告，你是
    否看過他？）沒有。（你如何確定撞你的是在庭被告？）我
    不確定，因為他的車子車窗反光，我看不見裡面的人，但我
    記得車號。．．（你是否記得你何時注意到左前方的那輛白
    色廂型車？）我被撞前的一、二秒鐘。（當時你行駛在何車
    道？）最外面的機車專用道。．．（你是否記得當時行進方
    向？）我要直行下橋接重慶南路。（你在直行的情況下為何
    會注意左前方內側車道的型車之車子？）我的視線內有看到
    ，該車行駛在最內側車道。．．（你看到該白色廂型車停下
    來時，你看到他的位置在哪裡？）在直行的正前方，還沒有
    進入引道，他當時是停在機車道，還沒有接到引道的位置。
    （你是否記得當時他停車的車身方向？）車頭約向右大約十
    五到三十度左右，大概是最外車道的靠中間位置，後來他直
    接往水源引道離開，當時他停車的位置距離我車輛倒地的位
    置約二公尺，他停車的位置在我被撞地點上。（所以該車停
    車位置是在你倒地起身的後方？）是。（當時你應該可以透
    過正前方的車子玻璃看到駕駛人？）我看不到車內的駕駛人
    ，因為我覺得他的車子前方擋風玻璃有貼反光紙。．．（當
    時發生事故的地點前後，你旁邊是否還有其他的車子？）沒
    有機車也沒有汽車。（你被撞的前一、二秒，被告的車行方
    向為何？）往直行。．．（你是否有親眼看到你車子被撞的
    經過？）沒有。」（見該次筆錄第二頁至第六頁），足認告
    訴人係於被撞的前一、二秒才注意到其稱被告所有之車輛行
    在該路段之最內側車道保持直行之方向，即告訴人所騎乘機
    車之左前方，並與該機車中間尚隔一個車道，再據告訴人於
    九十三年三月二十四日偵訊時證稱：「．．（你時速，他時
    速？）我約四十公里，他我不知道。（他車速有無比你快？
    ）他當時已很慢。」、於九十三年六月三十日偵訊時證稱：
    「（你車何部位與他相撞？）我車左後方與他車的左或右前
    方相撞。」（見偵查卷第三十五頁、第五十四頁），堪認告
    訴人所稱被告所有之車輛當時車速確實很慢，被告車輛之車
    速既然不快，豈有可能於一、二秒內瞬間即由內側車道駛入
    中間車道，並由原本在告訴人機車之左前方改駛至告訴人所
    騎乘機車之左後方，才有可能因此撞及到告訴人騎乘機車之
    左後方？告訴人之前開陳述顯與常理不符，雖告訴人於被撞
    及倒地滑行後看到被告之車輛停在其被撞擊地點直到告訴人
    站起來後才駛離，惟當時被告之車輛可能僅係路過，見告訴
    人之車輛遭撞擊後倒地滑行，唯恐告訴人需要救護幫助才停
    下來，見告訴人可以自行站立後始駛離，此並無悖於常情，
    且依告訴人前開證詞，告訴人自始均未目睹其機車被撞之經
    過，告訴人僅以其被撞前一、二秒見到被告所有之車輛在其
    左前方，及當時並無其他車輛經過遽認其係遭被告車輛撞擊
    ，然告訴人被撞後機車向左側倒地再向右滑行約二公尺，此
    段時間已足供真正撞擊其機車之車輛離去，參以中正橋平日
    車流量眾多，當日雖係星期六，非上班日，但殊無可能如告
    訴人所稱當時毫無車輛通過，且告訴人係遭左後方車輛撞擊
    ，告訴人於撞擊前對於當時左後方是否有來車亦未能注意，
    尚難僅以被告車輛於告訴人被撞後停在撞擊地點即認被告之
    車輛係肇事之車輛，況如被告確有駕駛車輛撞及告訴人之機
    車，並有逃逸之故意，應於撞擊後立即加速逃逸，實無停留
    在現場觀看以供告訴人日後指認之可能，是以無從僅憑告訴
    人之前開證詞即認被告係本件過失傷害及肇事逃逸之人，此
    外復查無其他積極證據足認被告有公訴人所起訴之肇事逃逸
    及過失傷害之犯行，應認不能證明被告犯罪，爰依法諭知被
    告無罪之判決。
據上論斷，應依刑事訴訟法第三百零一條第一項，判決如主文。
本案經檢察官楊仲萍到庭執行職務
中　　華　　民　　國　　94　　年　　4 　　月　　7 　　日
      　　　　　　　　　台灣台北地方法院交通法庭
                            審判長法  官  劉方慈
                                  法　官  高偉文
                                  法  官  林恆吉
上正本證明與原本無異。
如不服本判決，應於判決送達後10日內向本院提出上訴狀（應抄
附繕本）。告訴人或被害人如對於本判決不服者，應具備理由請
求檢察官上訴，其上訴期間之計算係以檢察官收受判決正本之日
期為準。
                                  書記官  劉英芬
中　　華　　民　　國　　94　　年　　4 　　月　　7 　　日
